臺灣臺南地方法院民事判決
110年度訴字第1942號
原        告  林鵬煌  住○○市○○區○○路0段000巷00弄0                          號

被        告  王鳳珠

兼訴訟代理人  林碧鈺


被        告  康忠火

              康中林

上列當事人間請求分割共有物事件，經本院於民國111年10月25
日言詞辯論終結，判決如下：
    主      文
原告與被告康忠火、康中林、林碧鈺共有坐落臺南市○○區○○○段○
○○地號土地、面積一０四一七平方公尺，應分割如臺南市新化地
政事務所民國一一一年八月十六日法囑土地字第四二六號土地複
丈成果圖即附圖所示之分割方案：其中如附圖所示編號Ａ部分之
土地（面積六九四五平方公尺），分歸原告、被告林碧鈺取得，
各按二０分之一、二０分之一九之比例保持共有；其中如附圖所示
編號Ａ1部分之土地（面積三四七二平方公尺），分歸被告康忠火
、康中林取得，各按一００分之三九、一００分之六一之比例保持共
有。
原告與被告康忠火、王鳳珠共有坐落臺南市○○區○○○段○○○地號土
地、面積三二五四平方公尺，應分割如附圖所示之分割方案：其
中如附圖所示編號Ｂ部分之土地（面積二一六九平方公尺），分
歸原告、被告王鳳珠取得，各按二０分之一、二０分之一九之比例
保持共有；其中如附圖所示編號Ｂ1部分之土地（面積一０八五平
方公尺），分歸被告康忠火取得。
原告與被告康中林、林碧鈺共有坐落臺南市○○區○○○段○○○地號土
地、面積二一五三平方公尺，應分割如附圖所示之分割方案：其
中如附圖所示編號Ｃ部分之土地（面積一四三五平方公尺），分
歸原告、被告林碧鈺取得，各按二０分之一、二０分之一九之比例
保持共有；其中如附圖所示編號Ｃ1部分之土地（面積七一八平方
公尺），分歸被告康中林取得。
訴訟費用由兩造各按如附表二所示之比例負擔。
    事實及理由
壹、程序部分：
　　被告康忠火、康中林經合法通知，無正當理由，均未於言詞
    辯論期日到場，核無民事訴訟法第386條所列各款情形，爰
    依原告之聲請，由其一造辯論而為判決。
貳、實體部分：　　　　
一、原告起訴主張：原告與被告康忠火、康中林、林碧鈺共有坐
    落臺南市○○區○○○段000地號土地，原告與被告康忠火、王鳳
    珠共有同段689地號土地，原告與被告康中林、林碧鈺共有
    同段697地號土地（上開3筆土地下稱系爭688、689、697地
    號土地，合稱系爭3筆土地），兩造之應有部分如附表一所
    示，系爭土地並無不得分割之契約，系爭土地之使用目的亦
    無不能分割之情形，又兩造無法協議分割，故請求裁判分割
    。原告主張依臺南市新化地政事務所民國111年8月16日法囑
    土地字第426號土地複丈成果圖即附圖所示之方案分割系爭3
    筆土地，由原告、被告林碧鈺共同取得如附圖所示編號Ａ部
    分之土地，被告康忠火、康中林共同取得如附圖所示編號Ａ1
    部分之土地；由原告、被告王鳳珠共同取得如附圖所示編號
    Ｂ部分之土地，被告康忠火取得如附圖所示編號Ｂ1部分之土
    地；由原告、被告林碧鈺共同取得如附圖所示編號Ｃ部分之
    土地，被告康中林取得如附圖所示編號Ｃ1部分之土地，原告
    與被告林碧鈺、王鳳珠互為家族關係，被告林碧鈺、王鳳珠
    均同意原告之方案等語。並聲明：如主文第1至3項所示。
二、被告方面：
（一）被告林碧鈺、王鳳珠表示：同意原告之分割方案，但希望
      裁判分割等語。
（二）被告康忠火、康中林則未於言詞辯論期日到場，亦未提出
      書狀作何聲明或陳述。
三、本院得心證之理由：
（一）按各共有人，除法令另有規定外，得隨時請求分割共有物
      。但因物之使用目的不能分割或契約訂有不分割之期限者
      ，不在此限；共有物之分割，依共有人協議之方法行之；
      分割之方法不能協議決定，或於協議決定後因消滅時效完
      成經共有人拒絕履行者，法院得因任何共有人之請求，以
      原物分配於各共有人，民法第823條第1項、第824條第1項
      、第2項第1款前段分別定有明文。故共有物依其使用目的
      並非不能分割，而又未有不分割之期約者，各共有人自得
      隨時請求分割。查原告與被告康忠火、康中林、林碧鈺共
      有系爭688地號土地、面積10,417平方公尺，原告與被告
      康忠火、王鳳珠共有系爭689地號土地、面積3,254平方公
      尺，原告與被告康中林、林碧鈺共有系爭697地號土地、
      面積2,153平方公尺，地目均為田乙節，有系爭3筆土地查
      詢資料1份在卷可稽（見本院卷第17至20頁）。又兩造就
      系爭土地並無不分割之約定，且依系爭土地之使用目的，
      亦無不能分割之情形，兩造又無法協議分割等情，有本院
      新市簡易庭調解事件進行單、臺南市新化地政事務所111
      年8月24日所測字第1110081649號函、系爭3筆土地查詢資
      料各1份附卷可參(見本院110年度新司調字第210號卷〈下
      稱本院調字卷〉第63頁；本院卷第17至20、121頁)。從而
      ，原告依上開法條之規定，請求以裁判分割系爭3筆土地
      ，洵屬有據。
（二）次按以原物為分配時，因共有人之利益或其他必要情形，
      得就共有物之一部分仍維持共有，民法第824條第4項定有
      明文。又法院定共有物分割之方法，固可由法院自由裁量
      ，惟應斟酌各共有人之意願、利害關係、共有物之性質、
      分割後之經濟效用及公共利益等為公平決定（最高法院81
      年度台上字第16號、89年度台上字第724號判決意旨參照
      ）。經查，系爭3筆土地均無臨路，需通過他人土地始能
      到達道路，系爭3筆土地上均為果樹、雜木、雜草，並無
      其他地上物，有種植果樹之痕跡等情，業經本院會同臺南
      市新化地政事務所測量人員到場履勘明確，有勘驗測量筆
      錄暨現場勘驗照片各1份附卷可憑（見本院卷第51至65頁
      ），並有臺南市新化地政事務所111年5月30日所測字第11
      10051975號函檢附111年3月4日法囑土地字第136號土地複
      丈成果圖1份在卷可查（見本院卷第67至69頁）。次查原
      告與被告林碧鈺為夫妻關係，被告王鳳珠則為原告之岳母
      ，又被告康忠火、康中林兄弟等節，業經原告陳述在卷（
      見本院調字卷第14頁：本院卷第34頁），並有兩造之個人
      戶籍資料查詢結果1份在卷可考，是本院審酌原告主張如
      附圖所示之分割方案，使原告、被告林碧鈺、王鳳珠等一
      家人與被告康忠火、康中林兄弟2人間能各自劃分就系爭3
      筆土地土地之使用範圍，使兩造對於系爭3筆土地之權利
      義務範圍歸於清楚，俾利兩造使用系爭3筆土地及發揮經
      濟效益，且被告林碧鈺、王鳳珠均同意分割後與原告共有
      土地（見本院卷第141頁），另被告康忠火、康中林均未
      到庭表示意見，又其等2人既為兄弟，是就系爭688地號土
      地分割後仍令其共有，使其之後有得以其方式分割分配土
      地之機會，復以原告與被告林碧鈺、王鳳珠均同意倘被告
      康忠火、康中林有通行必要時，得通行原告與被告林碧鈺
      、王鳳珠所分得土地（見本院卷第100頁），再細繹系爭3
      筆土地之位置及性質、共有物之經濟效用以及共有人全體
      之利益等一切情狀，認原告所提出如附圖所示之分割方案
      尚符合系爭3筆土地分割之經濟效用及共有人全體之利益
      ，尚屬適當、公允之分割方法，應予准許，爰判決如主文
      第1至3項所示。
　四、末按因共有物分割、經界或其他性質上類似之事件涉訟，
      由敗訴當事人負擔訴訟費用顯失公平者，法院得酌量情形
      ，命勝訴之當事人負擔其一部，民事訴訟法第80條之1定
      有明文。查本件乃因共有物分割涉訟，兩造間本可互換地
      位，本質上並無訟爭性，而係由本院斟酌何種分割方案較
      能增進共有物之經濟效益，並兼顧兩造之利益，是原告提
      起本件訴訟雖依法有據，惟被告應訴乃因訴訟性質所不得
      不然，且分割結果對於兩造均屬有利，是揆諸前開規定，
      應由兩造按附表二所示之比例分擔，較為公允，茲判決如
      主文第4項所示。
據上論結，本件原告之訴為有理由，依民事訴訟法第80條之1，
判決如主文。
中　　華　　民　　國   111    年    10    月    31    日
                  民事第二庭  法  官  王參和
以上正本係照原本作成。
如不服本判決，應於判決送達後20日內，向本院提出上訴狀並表
明上訴理由，如於本判決宣示後送達前提起上訴者，應於判決送
達後20日內補提上訴理由書（須附繕本）。
如委任律師提起上訴者，應一併繳納上訴審裁判費。
中　　華　　民　　國　　111 　年　　10　　月　　31　　日
                              書記官  沈佩霖　

附表一：
編號 共有人 系爭688地號土地之應有部分 系爭689地號土地之應有部分 系爭697地號土地之應有部分 1 康忠火 300分之39 3分之1  2 康中林 300分之61  3分之1 3 林碧鈺 30分之19  30分之19 4 林鵬煌 30分之1 30分之1 30分之1 5 王鳳珠  30分之19  

附表二：
編號 共有人 訴訟費用負擔比例 1 康忠火 100分之15 2 康中林 100分之18 3 林碧鈺 100分之51 4 林鵬煌 100分之3   5 王鳳珠 100分13